臺灣士林地方法院刑事裁定
111年度單禁沒字第54號
聲  請  人  臺灣士林地方檢察署檢察官
被      告  許文彬




上列聲請人因被告違反毒品危害防制條例案件（106年度偵字第3
364號、第3365號），聲請單獨宣告沒收（111年度聲沒字第40號
），本院裁定如下：
    主  文
扣案如附表編號1至4所示之物均沒收銷燬。
其餘聲請駁回。
    理  由
一、聲請意旨略以：被告許文彬所涉意圖販賣而持有第三級毒品
    、持有第三級毒品純質淨重20公克以上、持有專供施用毒品
    器具等罪嫌，業經臺灣士林地方檢察署檢察官以106年度偵
    字第3364號、第3365號為不起訴處分確定，扣案如附表編號
    1至3、5所示之物，核屬第二級毒品、第三級毒品，為違禁
    物；扣案如附表編號4所示吸食器1組，則為供被告施用或持
    有毒品所有之物，爰依刑法第38條第1項、第2項、第40條第
    2項、第3項之規定聲請單獨宣告沒收等語。
二、按違禁物或專科沒收之物得單獨宣告沒收；違禁物不問屬於
    犯罪行為人與否，沒收之；又查獲之第一、二級毒品及專供
    製造或施用第一、二級毒品之器具，不問屬於犯罪行為人與
    否，均沒收銷燬之，刑法第40條第2項、第38條第1項及毒品
    危害防制條例第18條第1項前段分別定有明文。
三、經查：
㈠、被告許文彬於民國106年2月14日為警查扣附表編號1至4所示
    之物，經送交通部民用航空局航空醫務中心鑑定結果，均檢
    出第二級毒品甲基安非他命等成分（各扣案物成分及重量詳
    如附表），有本院106年度聲搜字第141號搜索票、臺北市政
    府警察局北投分局搜索扣押筆錄、扣押物品目錄表及交通部
    民用航空局航空醫務中心106年3月9日航藥鑑字第0000000號
    、106年3月21日航藥鑑字第0000000號毒品鑑定書在卷可稽
    （見臺灣士林地方檢察署106年度偵字第3364號卷〈下稱偵33
    64卷〉第12頁至第18頁、第105頁至第106頁、第120頁至第12
    1頁），核屬毒品危害防制條例所管制之第二級毒品，為違
    禁物，其中附表編號1所示之物，雖檢出第三級毒品成分，
    但因與第二級毒品甲基安非他命、3,4-亞甲基雙氧甲基安非
    他命（MDMA）等成分混合而無法離析，應整體視為第二級毒
    品。基此，扣案如附表編號1至4所示之物，連同盛裝上開物
    品之包裝袋及吸食器，不問屬於犯罪行為人與否，均應依毒
    品危害防制條例第18條第1項之規定沒收銷燬。
㈡、被告前因施用第二級毒品甲基安非他命犯行，經本院以105年
    度毒聲字第433號裁定令入勒戒處所觀察、勒戒後，認無繼
    續施用毒品傾向，於106年5月18日釋放出所，嗣經聲請人以
    106年度毒偵字第132號、第1199號、第1503號、106年度毒
    偵緝字第85號為不起訴處分確定，被告持有扣案如附表編號
    1至4所示第二級毒品行為，為其上開施用毒品行為所吸收，
    亦經聲請人以106年度偵字第3365號簽結在案，有前揭不起
    訴處分書、臺灣士林地方檢察署檢察官106年9月29日簽及臺
    灣高等法院被告前案紀錄表在卷可參（見臺灣士林地方檢察
    署106年度偵字第3365號卷〈下稱偵3365卷〉第137頁、本院卷
    第7頁至第29頁）。從而，聲請人就扣案如附表編號1至4所
    示之物向本院聲請單獨宣告沒收銷燬，於法尚無不合，應予
    准許。
㈢、至聲請人雖聲請沒收如附表編號5所示橘色粉末1包，然查：
　⒈按毒品危害防制條例第18條第1項後段規定查獲之第三級、第
    四級毒品，無正當理由而擅自持有者，沒入銷燬之；此應沒
    入銷燬之毒品，專指查獲施用或持有（未成罪）之第三、四
    級毒品而言；倘屬同條例相關法條明文規定處罰之犯罪行為
    ，即非該條例應依行政程序沒入銷燬之範圍；再同條例對於
    查獲之製造、運輸、販賣、意圖販賣而持有、以非法方法使
    人施用、引誘他人施用及轉讓、持有一定數量以上第三級、
    第四級毒品之沒收，並無特別規定，如其行為已構成犯罪，
    則該毒品即屬不受法律保護之違禁物，應回歸刑法之適用（
    最高法院99年度台上字第2733號、第3733號判決意旨參照）
    。又按沒收、非拘束人身自由之保安處分適用裁判時之法律
    ，刑法第2條第2項定有明文。本案被告行為後，毒品危害防
    制條例第11條第5項於109年1月15日修正公布，並於同年7月
    15日生效施行，該次修正將持有第三級毒品純質淨重罰則標
    準自「20公克以上」降至「5公克以上」，則有關違禁物沒
    收與否之認定，自應依刑法第2條第2項之規定，適用修正後
    毒品危害防制條例第11條第5項之規定審認之，合先敘明。
　⒉被告於106年2月14日為警查扣如附表編號5所示之橘色粉末1
    包，經交通部民用航空局航空醫務中心鑑驗結果，檢出第三
    級毒品愷他命成分，有該中心106年3月21日航藥鑑字第0000
    000號毒品鑑定書在卷可稽（見偵3364卷第120頁至第121頁
    ），而被告所涉持有第三級毒品純質淨重20公克以上、意圖
    販賣而持有第三級毒品罪嫌，因犯罪嫌疑不足，而經聲請人
    以106年度偵字第3364號、第3365號為不起訴處分確定，亦
    有該不起訴處分書在卷可憑（見偵3365卷第138頁至第139頁
    ）。聲請人固以附表編號5所示之物屬違禁物為由，向本院
    聲請單獨宣告沒收，但經核閱卷內相關事證，尚無上開橘色
    粉末經鑑驗純質淨重之結果，則扣案如附表編號5所示之物
    是否純質淨重達5公克以上，而屬法律禁止持有之違禁物，
    即屬不明，則依前揭規定及說明，聲請人此部分聲請，於法
    未合，應予駁回。
四、依刑事訴訟法第455條之36第2項，刑法第40條第2項，毒品
    危害防制條例第18條第1項前段，裁定如主文。
中　　華　　民　　國　　111 　年　　1 　　月　　28　　日
                  刑事第二庭　　法  官  何松穎
以上正本證明與原本無異。
如不服本裁定應於送達後5 日內向本院提出抗告狀。
因疫情而遲誤不變期間，得向法院聲請回復原狀。
                                書記官  江定宜
中　　華　　民　　國　　111 　年　　1 　　月　　28　　日
附表：
編號      扣案物              備  註 1 深咖啡色粉末3包（含包裝袋3只） ①毛重6.8480公克，淨重5.8460公克，驗餘淨重4.8528公克。檢出第二級毒品甲基安非他命、3,4-亞甲基雙氧甲基安非他命（MDMA）、第三級毒品愷他命、4-甲基甲基卡西酮、氯甲基卡西酮等成分。 ②臺灣士林地方檢察署保管字號：106年度毒保字第375號。 2 白色結晶1包 （含包裝袋1只） ①毛重0.8240公克，淨重0.6320公克，驗餘淨重0.6314公克。檢出第二級毒品甲基安非他命成分。 ②臺灣士林地方檢察署保管字號：106年度毒保字第240號。 3 咖啡色結晶塊1包（含包裝袋1只） ①毛重0.2330公克，淨重0.0410公克，驗餘淨重0.0405公克。檢出第二級毒品甲基安非他命成分。 ②臺灣士林地方檢察署保管字號：106年度毒保字第240號。　 4 吸食器1組 ①經乙醇沖洗，檢出第二級毒品甲基安非他命成分。 ②臺灣士林地方檢察署保管字號：106年度保管字第569號。 5 橘色粉末1包 （含包裝袋1只） ①毛重7.7250公克，淨重7.1490公克，驗餘淨重6.7155公克。檢出第三級毒品愷他命成分。 ②臺灣士林地方檢察署保管字號：106年度毒保字第375號。